臺灣臺中地方法院刑事判決　　　　　　　　　　　　九十一年度易字第一五三四號
　　公　訴　人　臺灣臺中地方法院檢察署檢察官
　　被　　　告　甲○○
右列被告因毒品危害防制條例案件，經檢察官提起公訴（九十年度偵字第一八七八二
號），本院判決如左：
    主  文
甲○○無罪。
    理  由
一、公訴意旨略以：被告甲○○基於幫助施用第二級毒品甲基安非他命之概括犯意，
    於民國九十年十月七、八日，在臺中縣潭子鄉○○路○段五三二號乙○○（施用
    毒品部分，已經本院裁定送觀察勒戒執行後，認無繼續施用之傾向，並經該署檢
    察官以九十年度毒偵字第五一一四號為不起訴處分確定）住處，與乙○○一同出
    資新臺幣（下同）約二千五百元，合計約五千元，由甲○○向真實姓名年籍不詳
    綽號「阿文」成年男子（下稱「阿文」）之藥頭，聯繫購買第二級毒品甲基安非
    他命事宜，待「阿文」將第二級毒品甲基安非他命送至上址樓下，甲○○前去交
    付五千元給綽號「阿文」，並取得第二級毒品甲基安非他命一小包（下稱第一次
    購買毒品）。復於同年月十五日，在上址，甲○○與乙○○各出資二千五百元，
    共合資五千元，並聯繫「阿文」購買毒品事宜，再由甲○○攜同乙○○搭車至臺
    中市○○路附近，是時「阿文」委由真實姓名年籍不詳綽號「阿姐」之成年女子
    （下稱「阿姐」）前來收取五千元，同時交付第二級毒品甲基安非他命一小包給
    甲○○（下稱第二次購買毒品）。甲○○藉由上述二次幫助乙○○購得毒品之方
    法，取得第二級毒品甲基安非他命，返回至上址乙○○住處後，與乙○○平分，
    幫助乙○○施用第二級毒品甲基安非他命（檢察官誤載為海洛因）二次。嗣為警
    於同年十月十五日，在上址，查獲彼等合資購買之毒品，其中甲○○分得第二級
    毒品之甲基安非他命毛重○、三二公克（淨重○、二三公克，取○、○一一公克
    鑑驗，驗餘淨重○、二二公克）、乙○○分得之第二級毒品甲基安非他命毛重一
    、九一公克（檢察官誤載為○、九一公克，淨重一、七○公克，取○、○一公克
    鑑驗，驗餘淨重一、六九公克），而認被告涉犯毒品危害防制條例第十條第二項
    之幫助施用第二級毒品甲基安非他命罪嫌云云。
二、按犯罪事實，應依證據認定之，無證據不得推定其犯罪事實；又不能證明被告犯
    罪者，應諭知無罪之判決，刑事訴訟法第一百五十四條及第三百零一條第一項分
    別定有明文。又認定不利於被告之事實，須依積極證據，苟積極證據不足為不利
    於被告事實之認定時，即應為有利於被告之認定，更不必有何有利之證據，此最
    高法院三十年上字第八一六號著有判例。且認定事實所憑之證據，雖不以直接證
    據為限，間接證據亦包括在內；然而無論直接或間接證據，其為訴訟上之證明，
    須於通常一般人均不致有所懷疑，而得以確信為真實之程度者，始得據為有罪之
    認定，最高法院七十六年台上字第四九八六號亦著有判例可資參照。
三、本件公訴人認被告甲○○涉犯涉犯毒品危害防制條例第十條第二項之幫助施用第
    二級毒品甲基安非他命罪嫌，無非以被告之上開犯行，業據被告供承有於右揭時
    地與乙○○合資五千元，由其向「阿文」購買毒品二次不諱，核與證人乙○○於
    偵查時供稱情節大致相符，亦有甲○○所有之第二級毒品之安非他命及乙○○分
    得之第二級毒品安非他命扣案可資佐證，又上開毒品經送臺北市政府警察局鑑定
    確含第二級毒品甲基安非他命成分，此有該局九十年十一月二十一日北市鑑毒字
    第六二五號、第六二六號鑑驗通知書各一紙在卷可資佐證，又證人乙○○供證合
    資取得上開毒品確係供伊施用等情，且經採集乙○○尿液送請台北市立療養院檢
    驗結果，成甲基安非他命陽性反應，此有該院於九十年十月二十五日之煙毒尿液
    檢驗報告書一紙在卷可按為其主要論據。訊據被告固不否認有如起訴事實所載於
    上揭時、地與證人乙○○一同合資購買第二級毒品甲基安非他命二次，並嗣後為
    警查獲並扣得上揭毒品之事實，惟堅決否認有何公訴人所指之幫助施用第二級毒
    品甲基安非他命之犯行，辯稱：二次均是伊與乙○○合資購買，因為一起買比較
    便宜，但買來分配後是各人施用各人的，而且二次購買乙○○均有出面參與購買
    事宜，伊僅是因為合資購買比較便宜，所以才與乙○○合資一同購買毒品，伊實
    無幫助乙○○施用毒品之犯行等語。
四、經查：(1)公訴人稱被告二次幫助乙○○購買毒品，均是二人一同出資，被告甲○
    ○及證人乙○○對於一同出資購買毒品亦均不否認，是被告與證人乙○○二次均
    係合資購買毒品，自堪信為真實。(2)公訴人稱被告第二次購買毒品即九十年十月
    十五日幫助乙○○購買毒品係被告與乙○○一同前去，此點被告及證人乙○○亦
    均不否認，自可信為真；惟公訴人稱第一次購買毒品即九十年十月七、八日被告
    幫助乙○○購買毒品，係由二人各出資約二千五百元，合計約五千元，由甲○○
    向「阿文」聯繫購買第二級毒 品甲基安非他命事宜，待「阿文」將第二級毒品甲
    基安非他命送至上址樓下，甲○○前去交付五千元給綽號「阿文」，並取得第二
    級毒品甲基安非他命一小包等語，訊據被告坦承第一次購買毒品係與乙○○合資
    ，惟對於合資買賣之交易過程於本院審理時辯稱：第一次是在乙○○他家（台中
    縣潭子鄉○○路○段五三二號）門口買的，三、四樓都是乙○○他家的，那時候
    乙○○跟我一起下樓來向「阿文」買毒品，我與乙○○約隔兩公尺，乙○○也有
    與阿文點頭，他們兩人有認識但不是很熟，所以由我出面數錢點五千元給「阿文
    」買安非他命一錢約三點多公克，阿文收到錢後，隨即開車離開。（何人聯絡「
    阿文」？）我們一起輪流打電話，第一次是乙○○打的，接通後由我講，第二次
    我們輪流打的，接通後電話內由我講說我要的部分是兩千五百元，換由乙○○講
    他也要兩千五百元的毒品，我們講各自的等語。（詳見本院九十一年八月九日審
    理筆錄），而證人乙○○於本院審理時亦到庭結證：（是否於九十年十月七、八
    日在你家請被告幫你買安非他命？）我們一起出資買的，各出資二千五百元向「
    阿文」買的；（何人與阿文聯絡？）是被告與阿文聯絡的，我當時有與被告一同
    下樓，我在我家門口離阿文約三公尺看到阿文向被告拿錢，阿文拿毒品給被告；
    （是否認識阿文？）我不太認識，但我見過他幾次面，當時我是把錢交給被告由
    他出面一起買的；（為何要與被告合資一起買？）因為一起出錢，東西會比較便
    宜。（見本院九十一年七月八日調查筆錄）；（對於被告所講買賣毒品過程，有
    何意見？）如被告所言，我們一起買的；（為何一起買？）因為合資比較便宜等
    語（見本院九十一年八月九日審理筆錄），雖證人乙○○對於第一次購買毒品之
    交易過程，於警、偵訊及本院調查時對於細節部分之證述尚非一致，惟本院審酌
    證人乙○○於最初警訊時係證稱查獲的安非他命係其向自己向「小文」之人所購
    買，並未證稱係由被告之管道幫助購買取得，則相互參酌以觀，被告辯稱第一次
    購買毒品亦係二人一同出資且二人均有出面參與購買事宜，尚非無據，堪可採信
    。(3)按刑法上之幫助犯，除其幫助行為需對於正犯之犯罪行為有所助力外，於主
    觀上尚須有幫助故意方得成立幫助犯，即刑法上之幫助行為，須有幫助他人犯罪
    之故意，如無此種故意，基於其他原因，以助成他人犯罪之結果，尚難以幫助論
    （最高法院二十年上字第一○二二號判例參照）。又毒品之價值昂貴，一般施用
    之人每每錙銖必較，且毒品係違禁物，購買毒品常係隱祕行之，以免為警查獲，
    是於通常情況下，一般人均不願無償幫人購買毒品，以免於購買或持有毒品之過
    程中為警查獲，使自己身陷司法訴追之危險，是對於幫助故意之認定，實應經嚴
    格之證明，本件被告二次與證人乙○○購買毒品，均係一同出資且均一同出面參
    與購買毒品之交易，揆諸前述說明，此時被告當係出於為供自己施用而為自己購
    買之意思而出面購買毒品，雖其因貪圖合資購買較為便宜之故，而一同與證人乙
    ○○合資並同時前去購買毒品，尚難認被告係出於幫助證人乙○○施用毒品之故
    意而幫助證人乙○○購買毒品以供其施用，是本件被告辯稱伊無幫助施用毒品之
    犯行，應可採信。綜上所述，本件公訴人所舉之證據，尚不足以證明被告有何幫
    助施用毒品之犯行存在，此外，本院復查無其他積極證據足認被告確有公訴人所
    指之幫助施用毒品犯行，揆諸首揭說明，不能證明被告犯罪，依法應諭知無罪之
    判決。
據上論斷，應依刑事訴訟法第三百零一條第一項，判決如主文。
本案經檢察官楊萬益到庭執行職務。
中      華      民      國    九十一    年      八      月    二十七    日
                               臺灣臺中地方法院刑事第六庭
                                 審判長法  官  梁  堯  銘
                                       法  官  許  旭  聖
                                       法  官  洪  堯  讚
右正本證明與原本無異。
如不服本判決，應於判決送達後十日內向本院提出上訴狀，上訴於臺灣高等法院臺中
分院( 須附繕本 )。
                                       書記官
中      華      民      國    九十一    年      八      月    二十七    日
